【裁判字號】    99,上易,306
【裁判日期】    990323
【裁判案由】    詐欺等
【裁判全文】
臺灣高等法院臺中分院刑事判決         99年度上易字第306號
上  訴  人
即  被  告  丁○○
上列上訴人因詐欺等案件，不服臺灣苗栗地方法院98年度易字第
926號中華民國99年1月14日第一審判決（起訴案號：臺灣苗栗地
方法院檢察署98年度偵緝字第254、259號），提起上訴，本院判
決如下：
    主  文
上訴駁回。
    理  由
一、按不服地方法院之第一審判決而上訴者，須提出上訴書狀，
    並應敘述具體理由，刑事訴訟法第361條第1項定有明文，此
    為上訴必備之程式；而所謂「具體理由」，必係依據卷內既
    有訴訟資料或提出新事證，指摘或表明第一審判決有何採證
    認事、用法或量刑等足以影響判決本旨之不當或違法，而構
    成應予撤銷之具體事由，始克當之（例如：依憑證據法則具
    體指出所採證據何以不具證據能力，或依憑卷證資料，明確
    指出所為證據證明力之判斷如何違背經驗、論理法則）；倘
    僅泛言原判決認定事實錯誤、違背法令、量刑失之過重或輕
    縱，而未依上揭意旨指出具體事由，或形式上雖已指出具體
    事由，然該事由縱使屬實，亦不足以認為原判決有何不當或
    違法者（例如：對不具有調查必要性之證據，法院未依聲請
    調查亦未說明理由，或援用證據不當，但除去該證據仍應為
    同一事實之認定），皆難謂係具體理由，俾與第二審上訴制
    度旨在請求第二審法院撤銷、變更第一審不當或違法之判決
    ，以實現個案救濟之立法目的相契合，並節制濫行上訴（最
    高法院97年度台上字第 892號判決意旨參照）。又原審法院
    認為上訴不合法律上之程式者，應以裁定駁回之；第二審法
    院認為上訴書狀未敘述理由或上訴有第 362條前段之情形者
    ，應以判決駁回之，刑事訴訟法第362條、第367條分別定有
    明文。再刑事訴訟法第 367條之判決，得不經言詞辯論為之
    ，同法第372條亦定有明文。
二、本件原判決以上訴人即被告丁○○（下稱被告）前因竊盜案
    件，經原審法院於民國96年10月2日以96年易字第241號判決
    判處有期徒刑6月（原判決誤載為3月），嗣經同院於96年11
    月12日以96年聲減字第1614號裁判減刑為有期徒刑3月確定
    ，甫於97年2月26日因縮刑期滿執行完畢。詎被告猶不知悔
    改，其自98年5月初某日起，在址位於苗栗縣苗栗市○○路
    69 號之大內髮師美髮店工作，期間竟基於意圖為自己不法
    所有之犯意，趁該美髮店經營者即甲○○不注意之際，徒手
    為原判決附表編號1至5所示之竊盜行為；又被告明知金融機
    構帳戶係個人理財之重要工具，關係個人財產、信用之表徵
    ，如將之交付予不熟識之人使用，可能幫助詐騙集團向他人
    詐財，而有供作財產犯罪用途之可能，且明知一般人取得他
    人金融機構帳戶資料之目的在於取得贓款及掩飾犯行不易遭
    人追查，竟因貪圖小利而不違本意，基於幫助他人詐欺取財
    之未必故意，於97年11月2日前某時許，在其址位於苗栗市
    ○○路○段玫瑰55號住處內，將其向渣打國際商業銀行（以
    下簡稱渣打商銀）北苗栗分行所申辦之帳號00000000000000
    號帳戶存摺、提款卡及提款密碼等物，交付予年籍、姓名均
    不詳之「阿哲」使用。該不詳年籍、姓名綽號「阿哲」之詐
    騙集團成員取得上揭之金融機構帳戶資料及密碼後，遂與詐
    騙集團之其他成員，共同基於意圖為自己不法所有之犯意聯
    絡，於97年11月2日15時許，撥打丙○○之電話聯絡並佯稱
    ：其係東森購物台人員，因前所購買之麵包機，因操作誤載
    為分期付款方式扣款，需前往自動櫃員機操作確認云云，致
    丙○○信以為真而陷於錯誤，遂依對方之指示，於後在桃園
    縣平鎮市之金融機構匯出款項，其中依指示在平鎮市○○路
    渣打銀行自動櫃員機將現金99000元存入丁○○上開渣打商
    銀帳戶內。嗣經丙○○發覺有異報警後，始循線查獲（即原
    判決附表編號6之犯行）等情，業據被告於原審98年11月26
    日準備程序筆錄及98年12月17日審判期日坦承不諱（原審卷
    第23至24頁、第32頁），且與告訴人即被害人甲○○於警詢
    中之指述（臺灣苗栗地方法院98年度偵字第4054號卷第8至9
    頁）、證人林盈光偵查中證述（臺灣苗栗地方法院98年度偵
    緝字第259號卷第21頁）、告訴人即被害人丙○○於警詢中
    之指述（臺灣台北地方法院98年度偵字第8481號卷第7至8頁
    ）均相符而可採。並有渣打商銀自動櫃員機交易明細表、渣
    打商銀交易明細資料、受理刑事案件報案三聯單、內政部警
    政署反詐騙案件紀錄表等（臺灣台北地方法院98年度偵字第
    8481號卷第23至26頁、第27至28頁、第65至66頁）在卷可稽
    。而認被告確有上開之犯行，並依刑法第320條第1項、第33
    9條第1項、第30條論以竊盜罪及幫助詐欺罪，及適用同法第
    47條第1項累犯規定加重其刑，復審酌被告於此詐欺集團犯
    案猖獗，利用人頭帳戶存提詐財贓款之事迭有所聞之際，仍
    提供自己所有之金融機構帳戶予犯罪集團從事詐騙行為，其
    所為將使被害人尋求救濟及檢警追查犯罪均趨於困難，嚴重
    影響社會秩序，並實際造成被害人丙○○之財產損失，又為
    圖自己不法之所有，而多次於不同時間，竊取甲○○所有之
    財物，其不尊重他人財產法益之程度甚高，實應嚴懲重罰，
    惟衡酌被告於本案審理中，對其所犯各行為坦承犯行，節省
    有限之司法資源，且已與被害人即告訴人甲○○及丙○○達
    成民事和解（此有98年12月17日雙方調解紀錄表在卷可稽）
    ，而經雙方同意由被告自99年1月起以每個月5000元，分期
    付款之方式賠償被害人之損失，足顯其犯後態度尚佳，復參
    酌被告生活狀況、品行、犯罪之手段、動機、智識程度為高
    職肄業及公訴人請求量處適當刑度等一切情狀，就原判決附
    表編號1至6所示之犯罪事實各論處有期徒刑3月，及諭知易
    科罰金之折算標準，且定其應執行有期徒刑7月，併諭知易
    科罰金之折算標準。經形式上審查，核無不合。
三、被告不服上開第一審判決而依法提起上訴，其上訴意旨略稱
    ：原審判決對有利於被告之證據有所疏漏，殊難令被告甘服
    ，為此依法聲明上訴云云。核被告所陳上訴理由尚屬空泛，
    並未依據卷內既有訴訟資料或提出新事證具體指摘或表明原
    判決有何採證認事、用法或量刑等足以影響判決本旨之不當
    或違法，自難認其上訴已備具體理由。依首開說明，本件上
    訴自不合法律上之程式，應予駁回，並不經言詞辯論為之。
四、據上論斷，應依刑事訴訟法第367條前段、第372條，判決如
    主文。
本案經檢察官乙○○到庭執行職務。
中    華    民    國    99    年    3     月    23    日
            刑事第四庭    審判長法  官  洪  耀  宗
                                法  官  劉  登  俊
                                法  官  許  文  碩
以上正本證明與原本無異。
不得上訴。
                                書記官  郭  蕙  瑜
中    華    民    國    99    年    3     月    23    日

司法院資訊處製作；財團法人民間司法改革基金會備份。
